【裁判字號】    98,易,544
【裁判日期】    981022
【裁判案由】    毒品危害防制條例
【裁判全文】
臺灣基隆地方法院刑事判決               98年度易字第544號
公  訴  人  臺灣基隆地方法院檢察署檢察官
被      告  乙○○
上列被告因違反毒品危害防制條例案件，經檢察官提起公訴（98
年度毒偵字第1588號），被告並於準備程序進行中為有罪之陳述
，本院乃裁定以簡式審判程序進行審理，並判決如下：
    主  文
乙○○施用第二級毒品，累犯，處有期徒刑月，如易科罰金，
以新臺幣壹仟元折算壹日。
    事  實
一、前案紀錄：
  (一)乙○○前因初犯施用毒品案件，經觀察、勒戒後，認無繼續
    施用毒品之傾向，於民國89年3 月15日經釋放出所，並由臺
    灣基隆地方法院檢察署檢察官於89年3 月8 日，以89年度毒
    偵字第38、728 號為不起訴處分確定。
  (二)其後，又於前揭(一)所述觀察勒戒執行完畢經釋放出所以後之
    五年以內，再犯施用毒品案件（二犯施用毒品案件），經觀
    察、勒戒後，則認有繼續施用毒品之傾向，經法院裁定強制
    戒治（俟89年12月19日始因停止戒治並付保護管束而經釋放
    出所；90年7 月16日管束期滿未經撤銷而完成其本次毒癮戒
    斷之療程），並由臺灣基隆地方法院檢察署檢察官聲請以簡
    易判決處刑，經本院於89年8 月4 日，以89年度基簡字第60
    5 號判決有期徒刑六月確定，91年9 月6 日發監執行、92年
    3 月5 日執行完畢（惟尚不構成累犯）。
  (三)嗣再分別因(甲)三犯施用毒品案件，由臺灣基隆地方法院檢察
    署檢察官提起公訴，經本院於93年3 月22日，以92年度訴字
    第420 號判決有期徒刑十月、六月，應執行有期徒刑一年二
    月確定；(乙)四犯施用毒品案件，由臺灣基隆地方法院檢察署
    檢察官提起公訴，經本院於93年11月22日，以93年度訴字第
    678 號判決有期徒刑一年、八月，應執行有期徒刑一年六月
    確定。所犯(甲)(乙)二案，則自93年8 月6 日起經依序發監，迨
    95年10月13日始經假釋出監；詎旨揭假釋付保護管束期間猶
    未屆滿，乙○○旋因違反保安處分執行法且其情節重大，致
    由原執行機關檢具撤銷假釋報告表陳請法務部函准辦理撤銷
    假釋，96年4 月3 日再經發監，執行(甲)(乙)二案所餘刑期（殘
    刑三月二十二日）；乃其僅受有期徒刑之一部執行，中華民
    國九十六年罪犯減刑條例旋於96年7 月16日公布施行，旨揭
    案件遂經依法減刑（本院96年度聲減字第31號），再由檢察
    官指揮執行而於96年7 月16日赦免餘刑經釋放出監（構成累
    犯）。
  (四)繼而復分別因(丙)五犯施用毒品案件，由臺灣基隆地方法院檢
    察署檢察官提起公訴，經臺灣高等法院於96年7 月13日，以
    96年度上訴字第2237號判決有期徒刑十月、七月，應執行有
    期徒刑一年四月確定，暨於96年9 月20日，以96年度聲減字
    第3398號裁定，減為應執行有期徒刑八月確定；(丁)六犯及七
    犯施用毒品案件，由臺灣基隆地方法院檢察署檢察官提起公
    訴，經本院於96年12月31日，以96年度訴字第813 、1164號
    判決有期徒刑八月、八月、四月、四月、四月，減為有期徒
    刑四月、四月、二月、二月、二月，應執行有期徒刑一年一
    月確定。所犯(丙)(丁)二案，則自96年11月7 日起經依序發監，
    迨98年7 月19日始執行完畢（構成累犯）。
二、本案事實：
    乙○○猶不思戒除毒癮，復基於施用第二級毒品甲基安非他
    命之犯意，於98年7 月30日下午4 時，在基隆市○○路168
    巷5 弄21號4 樓住處，將甲基安非他命置入玻璃球吸食器燒
    烤使生霧化白煙再以口鼻吸食，藉以施用第二級毒品甲基安
    非他命1 次。乃為警於98年8 月1 日下午2 時30分，在基隆
    市○○路、孝一路之交會路口附近盤檢查獲，經採其尿液送
    驗，結果呈甲基安非他命陽性反應。
三、案經基隆市警察局第一分局移送臺灣基隆地方法院檢察署檢
    察官偵查起訴。
    理  由
壹、程序事項
一、查刑事訴訟法第二百八十四條之一：「除簡式審判程序、簡
    易程序及第三百七十六條第一款、第二款所列之罪之案件外
    ，第一審應行合議審判。」業於本案繫屬以前經公布施行。
    兼以本案起訴罪名，核與刑事訴訟法第三百七十六條第一款
    、第二款之規定相符，是其當有首開規定之適用，即其法院
    組織應為獨任審判無誤。
二、次查，本案被告乙○○所犯者，非為死刑、無期徒刑、最輕
    本刑為三年以上有期徒刑之罪或高等法院管轄之第一審案件
    ；兼以被告業於準備程序進行中，就被訴事實為有罪之陳述
    ，本院乃告知其簡式審判程序之旨，並於聽取公訴人及被告
    之意見後，依刑事訴訟法第二百七十三條之一第一項規定，
    裁定改行簡式審判程序。準此，本案當亦有刑事訴訟法第一
    百五十九條第二項前段，「不受傳聞證據法則拘束」之例外
    性規定之適用。
貳、實體事項
一、前揭事實業據被告乙○○於本院審理時坦承在卷，且被告為
    警查獲而採集之尿液檢體，經送請臺灣尖端先進生技醫藥股
    份有限公司以氣相層析質譜儀法為確認檢驗之結果，呈甲基
    安非他命陽性反應。此亦有臺灣尖端先進生技醫藥股份有限
    公司98年8 月19日濫用藥物檢驗報告各1 份，暨足與上開檢
    驗報告相對應之尿液檢體對照表各1 件在卷可憑；參之以酵
    素免疫分析或薄層定性分析等方式為初步篩檢者，檢驗結果
    雖有相當程度偽陽性之可能，然以氣（液）相層析、質譜分
    析之儀器為交叉確認者，檢驗結果出現偽陽性之機率則極低
    ，因而具有公信力，核足為對涉嫌人不利之認定；尤以「毒
    品施用後於尿液、血液中可檢出之最大時限，與施用劑量、
    施用頻率、施用方式、施用者飲水量之多寡、個人體質、代
    謝情況、檢體收集時間點及所用檢測方法之靈敏度等因素有
    關，因個案而異。依據Clarke's Isolation Identificatio
    n of Drugs第二版記載，血液中藥物之半衰期（濃度減半所
    需時間）分別為古柯鹼0.7-1.5 小時、海洛因3 分鐘（其代
    謝物為嗎啡2-3 小時）、嗎啡2-3 小時、大麻20-36 小時、
    安非他命12小時（當尿液偏酸性時，為4-8 小時）、甲基安
    非他命9 小時、Ketamine2-4 小時，而MDMA約8.49小時。一
    般於尿液中可檢出之最大時限，古柯鹼為施用後1-4 天、海
    洛因2-4 天、嗎啡2-4 天、大麻1-10天、安非他命1-4 天、
    甲基安非他命1-5 天、MDMA1-4 天、MDA 1-4 天、Ketamine
    2-4 天。」此復曾經行政院衛生署藥物食品檢驗局以92年7
    月23日管檢字第0920005609號函釋在案。勾稽以觀，足見被
    告於本院審理時之任意性自白，與事實相符，堪可採信。再
    者，被告查有如本判決事實欄一所載施用毒品之前案紀錄。
    觀諸卷附臺灣高等法院被告前案紀錄表、不起訴處分書、刑
    事判決內容即明。從而，本案事證明確，參照最高法院97年
    9 月9 日97年度第5 次刑事庭會議二決議意旨、97年度臺非
    字第540 號判決意旨，被告於初犯施用毒品案件之五年以內
    ，再犯施用第二級毒品之犯行，應堪認定，並應依法論科。
二、論罪科刑：
  (一)查海洛因、安非他命類分別係毒品危害防制條例所列管之第
    一級、第二級毒品，此為該條例第二條第二項第一款、第二
    款所明定。按犯毒品危害防制條例第十條之罪（施用毒品罪
    ）者，檢察官應聲請法院裁定，令被告入勒戒處所觀察、勒
    戒，經勒戒處所陳報，認受觀察、勒戒人無繼續施用毒品傾
    向者，應即釋放，並為不起訴之處分；認有繼續施用毒品傾
    向者，即應聲請法院裁定令入戒治處所強制戒治，俟強制戒
    治期滿釋放，再為不起訴之處分。惟依上揭規定觀察勒戒或
    強制戒治執行完畢釋放後，五年內再犯毒品危害防制條例第
    十條之罪（施用毒品罪）者，檢察官即應依法追訴，毒品危
    害防制條例第二十條第一項、第二項、第二十三條第二項分
    別定有明文。
  (二)核被告於初犯施用毒品案件以後之五年以內，再犯施用第二
    級毒品甲基安非他命之行為，係犯毒品危害防制條例第十條
    第二項之施用第二級毒品罪。被告施用毒品前、後持有第二
    級毒品甲基安非他命之低度行為，應為其施用第二級毒品之
    高度行為所吸收，不另論罪。
  (三)查起訴書雖誤繕被告施用毒品之時間、地點，然此業據蒞庭
    檢察官於未變動其社會基本事實同一性之前提下，當庭更正
    如本判決事實欄之所載，此有本院審判筆錄在卷可稽；核此
    更正範圍，亦無礙於原起訴所特定之事實。本於檢察一體之
    原則，本院當以蒞庭檢察官所到庭更正者，為起訴所指之犯
    罪時、地。
  (四)被告查有如本判決事實欄一(三)(四)所載之犯罪科刑及刑之執行
    情形，此有臺灣高等法院被告前案紀錄表在卷足考，乃於前
    案有期徒刑執行完畢後，五年以內，故意再犯本起最重本刑
    有期徒刑以上之罪，為累犯，應依刑法第四十七條第一項規
    定，加重其刑。
  (五)本院審酌被告施用第二級毒品之動機、吸食頻率、曾有施用
    毒品之前科仍不知戒除，兼以被告犯後坦承犯行而表悛悔之
    犯後態度，及其本案所為雖對己身健康戕害甚鉅，然其究非
    可與侵害他人法益之犯罪行為等量齊觀，尤以之於此類「施
    用毒品」之行為人而言，毒品危害防制條例之立法目的亦非
    重在嚴懲，而係重在彼等「病患性」行為之矯治等一切情狀
    ，量處如主文所示之刑，併諭知易科罰金之折算標準。
據上論斷，應依刑事訴訟法第二百八十四條之一、第二百七十三
條之一第一項、第二百九十九條第一項前段，毒品危害防制條例
第二十三條第二項、第十條第二項，刑法第十一條前段、第四十
七條第一項、第四十一條第一項前段，判決如主文。
本案經檢察官甲○○到庭執行職務。
中    華    民    國    98    年    10    月    22    日
                  刑事第四庭法  官  王慧惠
以上正本證明與原本無異。
如不服本判決應於收受送達後10日內向本院提出上訴書狀，並應
敘述具體理由；其未敘述上訴理由者，應於上訴期間屆滿後20日
內向本院補提理由書(均須按他造當事人之人數附繕本)「切勿逕
送上級法院」。
中    華    民    國    98    年    10    月    22    日
                            書記官  王一芳
附錄論罪法條：
毒品危害防制條例第10條第2 項
施用第二級毒品者，處3 年以下有期徒刑。


司法院資訊處製作；財團法人民間司法改革基金會備份。
